最高法院刑事判決　　　　　　九十四年度台上字第三０二一號
　　上　訴　人　台灣高等法院台中分院檢察署檢察官
　　上　訴　人
　　即　被　告　乙○○
　　　　　　　　　　　　（另案在台灣台中監獄執行中）
　　被　　　告　甲○○
　　　　　　　　　　　　號（另案在台灣台中監獄執行中）
上列上訴人等因被告等擄人勒贖案件，不服台灣高等法院台中分
院中華民國九十四年三月三日第二審更審判決（九十三年度上更
(一)字第二九一號，起訴案號：台灣台中地方法院檢察署九十一年
度偵字第一四九三七、一六八三九、一六八四０號），提起上訴
，本院判決如下：
　　主　文
原判決撤銷，發回台灣高等法院台中分院。
　　理　由
本件原判決認定上訴人即被告乙○○得知劉五常頗有資產，乃萌
擄人勒贖之犯意，計畫利用不具擄人勒贖犯意之被告甲○○出面
強擄劉五常，並逼迫劉五常尋覓台中縣太平市地區○○道人物為
其保釋；乙○○則佯以保人地位與歹徒談判贖款事宜，藉以索取
贖款及詐騙斡旋金。計畫既定，乙○○與綽號「阿南」之不詳姓
名成年男子（僅參與竊盜部分）共同意圖為自己不法之所有，於
民國九十一年七月十二日十六時許，在台中市○○區○○路三段
與市○○○路口附近，持兇器鉗子一支，共同竊取王美玲所有車
牌號碼二Ｓ－八九一三號廂型小客車。得手後，將該車交予甲○
○，作為擄人之用。甲○○即與乙○○及另四名不詳姓名之成年
男子共同基於妨害自由之犯意聯絡，由甲○○夥同該四名不詳姓
名者分乘上開廂型小客車及另一輛不詳車號之小客車，於同月十
三日六時三十分許，在太平市北田橋附近守候，見劉五常駕車前
來，即以兩車前後包夾攔阻，再分持球棍、電擊棒等物，挾持劉
五常至廂型小客車內，以頭套及手銬蒙住其雙眼及銬住雙手，而
剝奪其行動自由，然後強擄至太平市頭汴坑山區某工寮內。但因
該地區行動電話收訊效果不佳，無法與乙○○聯繫，復將劉五常
押至太平市○○路附近。此期間，甲○○依乙○○指示，要求劉
五常尋找黑道人物為其保釋。劉五常乃提供數名民意代表及地方
人士之姓名，甲○○以其不夠分量而拒絕；迨提及張慶洲（業經
不起訴處分確定）時，甲○○始予答應，並命劉五常以行動電話
聯絡張慶洲至太平市○○路「七星加油站」前見面。張慶洲抵現
場後，甲○○又以其分量不夠，要求張慶洲另找一名黑道人物為
保，始能釋放劉五常。張慶洲遂提供數名人士姓名，而於提及乙
○○後，甲○○即予答應。張慶洲旋於同日九時三分許，以行動
電話連絡乙○○至太平市一江橋附近見面。乙○○到達後，佯與
甲○○斡旋，甲○○依先前之計畫，將劉五常交予乙○○，即行
離去。嗣乙○○、張慶洲偕同劉五常至台中縣太平市○○路○段
四七六巷一二六弄二十六號陳朝進（業經不起訴處分確定）住處
會商，劉五常向乙○○詢問歹徒索取之贖款及付款期限，乙○○
答稱新台幣（下同）二千萬元，須於同月十五日十四時付款，但
雙方未達成共識。同月十四日零時三十分許，乙○○再赴陳朝進
住處，請陳朝進徵詢劉五常願付之贖款金額；張慶洲亦於同日凌
晨一時三十分許至陳朝進住處，要求陳朝進轉知劉五常勿忘其與
歹徒交涉之恩。同日十五時許，劉五常偕其妻至陳朝進住處，向
乙○○表示願以二百萬元至三百萬元間解決，乙○○則稱五百萬
元解決；並意圖為自己不法之所有，向劉五常詐稱須給予二百五
十萬元為酬，張慶洲亦出面處理，應另給予二百五十萬元，否則
不足以解決事情等語。劉五常迫於無奈且陷於錯誤，應允以一千
萬元解決，其中五百萬元作為贖金，另五百萬元為乙○○、張慶
洲之酬謝金。同月十五日十四時許，劉五常攜帶六百萬元至陳朝
進住處，乙○○佯稱將其中五百萬元交付歹徒，另一百萬元為酬
謝金，其餘四百萬元則分期償還。乙○○收受六百萬元後，除交
付四十萬元予陳朝進，交付五十萬元予張慶洲外，餘款則自行花
用殆盡等情，爰撤銷第一審關於擄人勒贖部分之判決，改判論處
乙○○意圖勒贖而擄人（累犯）；甲○○共同以非法方法，剝奪
人之行動自由罪刑。固非無見。
按刑法第三百四十七條第一項之擄人勒贖罪，以擄人行為出於勒
贖之意圖為必要；亦即須基於以財物取贖被害人之意圖，而加以
擄掠者，始足當之。原判決認定上訴人利用甲○○等人強擄劉五
常後，再佯為保人出面與甲○○斡旋，由甲○○依原計畫將劉五
常付與上訴人，予以釋放，事後再由上訴人勒索財物等情。如果
無訛，上訴人強擄劉五常之初，係圖以劉五常獲其保釋為由，藉
此勒索財物，而非以財物取贖劉五常之人身為目的，能否遽論以
擄人勒贖罪？自有再事研求之餘地。再，共同正犯於犯意聯絡之
範圍內，對於全部所發生之結果，均應共同負責，不問犯罪動機
起於何人，亦不須全程與犯罪行為之實施。原判決以乙○○係於
甲○○釋放劉五常後，始與劉五常談判贖款或取得贖款，甲○○
並未參與此部分之後續行為，尚難成立擄人勒贖罪之共犯（見原
判決第十七面第十四行至第十八面第一行）。但乙○○所為，倘
構成擄人勒贖罪，則甲○○既已參與擄人之行為，而分擔犯罪行
為一部之實施，何以非屬擄人勒贖之共同正犯？原判決卻未進一
步加以說明，其理由亦嫌欠備，實情如何，仍應深入究明，始足
為判決之基礎。上訴意旨指摘原判決違背法令，尚非全無理由，
應認有撤銷發回更審之原因。關於竊盜及詐欺取財部分，基於審
判不可分原則，應併發回之。又公文採由左而右之橫行格式，公
文程式條例第七條定有明文。本件原判決未依法定程式製作，同
嫌欠洽。
據上論結，應依刑事訴訟法第三百九十七條、第四百零一條，判
決如主文。
中　　華　　民　　國　九十四　年　　六　　月    九  　日
                      最高法院刑事第三庭
                          審判長法官  紀　俊　乾
                                法官  黃　正　興
                                法官  劉　介　民
                                法官  陳　東　誥
                                法官  洪　明　輝
      本件正本證明與原本無異
                                      書  記  官
中　　華　　民　　國　九十四　年　　六　　月　 十三 　日
                                                 ｍ
